臺灣士林地方法院民事裁定           100年度司財管字第24號
聲  請  人  財政部臺灣省北區國稅局
法定代理人  吳自心
代  理  人  湯美葉
聲請人聲請指定被繼承人江後讚之遺產管理人事件，本院裁定如
下：
    主  文
選任張詠蘭（女，民國○○年○ 月○○日生，身份證統一編號：Ｚ000
000000號）為被繼承人江後讚（男，民國○○年○ 月○ 日生，身分
證統一編號：Ｚ000000000號，生前籍設臺北市士林區○○○街○
段108 巷2 弄13號2 樓，民國98年12月8 日死亡）之遺產管理人
。
准對被繼承人江後讚之大陸地區以外之繼承人為承認繼承之公示
催告。
被繼承人江後讚之大陸地區以外之繼承人，應自前項公示催告最
後登載新聞紙之日起壹年貳月內承認繼承。上述期限屆滿，無繼
承人承認繼承時，被繼承人江後讚之遺產，於清償債權並交付遺
贈物後，如有賸餘即歸屬國庫。
程序費用由被繼承人江後讚之遺產負擔。
    理  由
一、按繼承開始時，繼承人之有無不明，而無親屬會議或親屬會
    議未於1 個月內選定遺產管理人者，利害關係人得聲請法院
    選任遺產管理人，並由法院依公示催告程序，定6 個月以上
    之期限，公告繼承人，命其於期限內承認繼承，民法第1177
    條、第1178條第1 項、第2 項定有明文。
二、本件聲請意旨略以：被繼承人係納稅義務人正讚機械工程有
    限公司（下稱正讚公司）之負責人，亦為該公司之滯納稅捐
    之擔保人，因正讚公司欠繳87至88年營所稅及88至88年營業
    稅共新台幣（下同）719,070 元，已逾滯納期間，尚未繳納
    ，而被繼承人遺有房屋、土地及投資，惟因被繼承人之繼承
    人皆已拋棄繼承，亦未經親屬會議選定被繼承人之遺產管理
    人，致稅捐無法徵起，為保障稅捐計，爰依民法第1178條及
    非訟事件法第149 條規定，聲請選任被繼承人之遺產管理人
    等語，並提出財政部台北市國稅局欠稅總歸戶查詢情形表、
    家庭成員查詢清單、筆錄、擔保書、財產歸屬資料清單、變
    更登記事項卡、繼承系統表、戶籍謄本、除戶戶籍謄本、查
    詢回函等件為證。
三、經查，被繼承人江後讚確於98年12月8 日死亡，其繼承人均
    已拋棄繼承，且被繼承人江後讚之親屬亦未依上開期限選定
    遺產管理人，此業據聲請人提出戶籍謄本、除戶戶籍謄本、
    函文等為證，並經本院依職權調閱99年度司繼字第27、90號
    拋棄繼承全案卷核閱無訛，堪信聲請人之主張為真實。聲請
    人既為稅捐徵收機關，自有法律上之利害關係，故本件聲請
    人聲請選任被繼承人之遺產管理人以維其權益，洵屬有據。
四、次查，被繼承人江後讚之母、內、外祖父母皆已死亡，其現
    存之配偶、子、女、兄弟姊妹皆已向法院聲明拋棄繼承，並
    經法院准予備查在案。本院審酌利害關係人張詠蘭為被繼承
    人之配偶，其雖已聲明拋棄繼承，惟與被繼承人之關係較他
    人為親密，對被繼承人生前財產及其債權、債務關係自較旁
    人清楚，就被繼承人之財產管理較為方便，且經詢問其意見
    ，亦稱同意擔任（見本院100 年6 月13日非訟事件筆錄）。
    是本院認應選任張詠蘭為被繼承人江後讚之遺產管理人，爰
    裁定如主文第1 項所示，並依法為承認繼承之公示催告。
五、依非訟事件法第157條規定，裁定如主文。
六、如不服本裁定，應於裁定送達後10日內，以書狀向本院提出
    抗告狀，並繳納抗告費新臺幣1,000 元。
中    華    民    國   100    年    7     月    18    日
                  家事庭司法事務官